臺灣臺南地方法院刑事判決　　　　　　　　　　　　　九十一年度訴字第一三六號
　　公　訴　人　臺灣台南地方法院檢察署檢察官
　　被　　　告　甲○○
　　選任辯護人　王世宗
右列被告因違反國家安全法案件，經檢察官提起公訴（九十一年度偵字第六八七號）
暨移送併辦（九十一年度偵字第一五０六號），本院判決如左：
    主  文
甲○○意圖危害國家安全，違反人民不得為大陸地區軍事機關發展組織規定未遂，處
有期徒刑壹年陸月。
    事  實
一、緣甲○○係陸軍軍官學校（下稱陸軍官校）專修班第十六期畢業，曾任陸軍航空
    學校教官，於民國七十一年以少校飛行官退役，並進入台灣航空公司任職，因業
    務需要及個人旅遊，曾多次前往香港、澳門等地區。嗣於八十五年間，在香港認
    識自稱藍姓真實姓名不詳之大陸地區軍事情報機關派駐香港之成年男子，經藍姓
    男子以高額報酬相邀，何應鈴竟同意藍姓男子之邀約，且依其指示，返台蒐集軍
    事、公路橋樑、部隊演習、台灣地形圖、未公開之國防白皮書及總統文告等資料
    ，並陸續將不具機密性之軍事刊物及台灣地形圖等資料影印後攜往香港交付予藍
    姓男子，前後以此獲利約一百萬元港幣。嗣於八十七年間，「藍先生」因故返回
    大陸地區，並改由自稱游姓真實姓名不詳之成年男子與甲○○聯絡。游姓男子即
    交付香港地區數碼通通信晶片一片（編號00000000000000號），
    囑甲○○需以該通信晶片聯絡，並因認甲○○提供資料不具高度機密性，而其本
    身退役已久，復無管道可得接觸軍事機密，遂要求甲○○返台後，須代為吸收堪
    以蒐集軍事情報之人。甲○○返台後，認其昔日台灣航空公司之同事乙○○，為
    陸軍官校正期班畢業，尚有同期同學擔任軍中各軍種司令、副總司令等高階軍職
    ，應有管道可蒐集相關軍事情報。甲○○明知此舉將危害國家安全，竟仍基於為
    大陸地區軍事機構發展組織之犯意，於八十九年十月十九日十六時許，在位於台
    北市中華電信股份有限公司長春路機房乙○○工作處，向乙○○表示：若能取得
    未公布之總統府國慶日文告或軍中未公開之資訊，並親自或由其攜往香港交付予
    指定之人，並可按照資料之重要性給予相當之報酬等語，以此徵求乙○○加入大
    陸地區軍事機構，並為之蒐集情資之意願，另表示可帶同乙○○至香港、澳門地
    區與游姓男子相識。甲○○並即於九十年六月二十八日及同年七月二十九日分別
    攜同乙○○前往澳門及香港與游姓男子認識。游姓男子與乙○○會面後，即要求
    乙○○提供佳山計畫、Ｆ十六戰機等軍事機密，乙○○見狀發覺有異，遂虛與委
    蛇，佯稱願試行尋找，而未加入大陸地區軍事機構，甲○○因而未得逞。嗣於九
    十一年一月二十三日下午四時十五分許，甲○○再度攜帶儲存不具機密性之陸軍
    後勤學術季刊第二十七期內容之筆記型電腦準備前往澳門交付予游姓男子之際，
    為調查局台南縣調查站調查員在台南縣永康市○○路二六０巷熱帶嶼大樓前，當
    場查獲，並至甲○○住處扣得通信晶片一片。
二、案經法務部調查局台南縣調查站報告台灣台南地方法院檢察署檢察官偵查起訴。
    理  由
一、訊據被告甲○○於本院審理時固均坦承於前揭時地結識藍姓及游姓男子，並曾攜
    同證人乙○○前往香港及澳門等地與游姓男子認識等情，惟矢口否認涉有違反國
    家安全法罪嫌，辯稱：不知藍姓及游姓男子為大陸地區軍事情報組織之人員；並
    未徵求證人乙○○加入大陸地區軍事情報機構之意願，就證人乙○○與游姓男子
    間對話內容毫無所悉，不知游姓男子會要求證人乙○○提供此等資料云云，辯護
    意旨則以被告甲○○並無發展組織，縱其確有犯行亦僅及於預備階段，未至著手
    階段云云。經查：
（一）右揭犯罪事實業據被告於偵查及本院調查時供承不諱，核與證人乙○○於偵審
      中證述相符，被告於偵查及本院調查時之自白與事實相符，應堪採信。
（二）被告於九十一年一月二十五日於調查局應訊供稱：因藍先生向伊要求提供台灣
      未公開之軍事資料，伊即已知悉藍先生係大陸地區情報機構人員，惟不曾詢問
      屬何單位等語（參見偵卷第七十六頁），復於本院調查時供稱：我知道游先生
      與藍先生都是負責蒐集我們國家資料的等語（參見本院九十一年二月一日訊問
      筆錄），另參以被告於偵審中自承原係職業軍人，並曾於七十二、七十三年間
      任職情報局之經歷（參見本院九十一年二月一日訊問筆錄），本受有情報方面
      之專業訓練，其親見藍姓及游姓男子刻意隱藏身份，且願出高價收購被告提供
      之不具機密性之軍事雜誌，並另行交付通話晶片以供被告與其等聯絡等異常情
      形，被告當無不知藍姓及游姓男子係屬大陸地區軍事機構人員之理。被告於本
      院審理時改稱不知藍姓及游姓男子係大陸地區軍事機構人員云云，顯係卸責之
      詞，當無可採。
（三）被告於本院調查時供稱：游姓男子命其再行吸收一人為其等提供資料，伊因認
      乙○○係陸軍官校三十七期正期班畢業，已有同學擔任將軍等高階軍職，並曾
      向伊稱其人際關係甚佳，始會向證人乙○○提及請其提供未公開之國防白皮書
      等文件，並曾告知乙○○如能提供一些尚未公開之文件，攜至香港處販售，可
      獲得相當之利益等語（參見前開訊問筆錄），核與證人乙○○於偵審中證述被
      告向其表示要其找些資料予游姓男子，並帶同其至香港與游姓男子會面等語相
      符。依此，被告應游姓男子之要求，請證人乙○○為游姓男子蒐集未公開之國
      防等相關機密，核其目的當係欲為大陸地區軍事機構吸收證人乙○○以蒐集為
      公開之國防機密，是其引薦證人乙○○與游姓男子之舉，自屬為為大陸地區軍
      事機構發展組織。被告辯稱並無為大陸軍事情報組織吸收證人乙○○而為其發
      展組織云云，顯與事實不符，當無可採。另被告以證人乙○○具有陸軍官校正
      期班畢業，即有擔任將軍之同學等資歷，因而引薦其與游姓男子結識，其目的
      本係期待證人乙○○藉由其人際關係取得被告自身無法取得之國防機密以供游
      姓男子，若僅要求證人乙○○提供一般市面上即可取得之資料，由被告自為即
      可，何需自捨藉此圖利之機會，另行引薦證人乙○○？堪認被告於引薦證人乙
      ○○之際，即知游姓男子意欲證人乙○○提供機密性之國防計畫如Ｆ十六戰備
      等資料。被告辯稱不知游姓男子會向證人乙○○索取前開機密資料云云，顯係
      事後卸責之詞，當無可採。
（四）另按人民不得為外國或大陸地區行政、軍事、黨務或其他公務機關或其設立、
      指定機構或委託之民間團體刺探、蒐集、交付或傳遞關於公務上應秘密之文書
      、圖書、消息或物品，或發展組織；意圖危害國家安全或社會安定，違反第二
      條之一規定者，處五年以下有期徒刑或拘役，得併科新台幣一百萬元以下罰金
      ；國家安全法第二條之一及同法第五條之一第一項分別定有明文。從而國家安
      全法第二條之一後段為大陸地區軍事機構發展組織規定，應依第五條之一第二
      項、第一項處斷之規範目的，係就行為人為大陸地區軍事機構發展組織行為科
      予一定之刑責，與行為人是否交付具有機密性資料無涉，被告徒以並未曾交付
      具有機密性資料予大陸軍事機構云云為辯，否認違反國家安全法犯行，當無可
      採。
（五）查被告向證人乙○○詢問是否同意為大陸地區軍事情報組織之游姓男子提供未
      公開之國防資料，並攜同證人乙○○至香港等處與游姓男子結識，以供游姓男
      子與證人乙○○洽談，是被告業已著手於為大陸地區軍事機構吸收證人乙○○
      而發展組織。縱因證人乙○○發覺有異而未同意加入大陸地區軍事機構，且未
      為之蒐集國防機密等資料，使被告發展組織之舉未發生結果，然核被告所為亦
      應達於未遂階段。辯護意旨指稱被告所為僅係達於預備階段，應屬不罰云云，
      容有誤會，當無可採。
（六）綜上所述，被告犯行明確，堪以認定，應依法論科。
二、核被告所為係違反國家安全法第二條之一規定，應依同法第五條之一第二項、第
    一項處斷之。被告已著手於為大陸地區軍事機構發展組織，然證人乙○○未同意
    加入而未遂，爰依刑法第二十六條前段之規定減輕其刑。另被告雖於偵查中自白
    其犯行，然於本院審理時復否認其犯行，未見悔意，本院審酌前情，認應無依國
    家安全法第五條之一第四項後段減輕其刑之必要，附此敘明。爰審酌被告本係受
    國家栽培之軍人，僅因個人私利，竟置國家安全於不顧，惡性重大，犯罪後於偵
    查中及本院調查時坦承不諱，復於本院審理時翻異其詞，飾詞狡辯之態度等一切
    情狀，量處如主文所示之刑。另公訴意旨雖請求量處有期徒刑二年六月等語，惟
    本院審酌證人乙○○未受被告吸收，被告所為發展組織之犯行尚未完成及全案情
    節等一切情狀，認量處如主文所示之刑為適當，附此敘明。
據上論斷，應依刑事訴訟法第二百九十九條第一項前段，國家安全法第五條之一第二
項、第一項、刑法第十一條前段、第二十六條前段，判決如主文。
本案經檢察官蘇榮照到庭執行職務
中      華      民      國    九十一    年      八      月      一      日
                                  臺灣臺南地方法院刑事第四庭
                                          法  官    卓  穎  毓
右正本證明與原本無異。
如不服本判決，應於判決送達後十日內，向本院提出上訴狀。
                                          書記官    黃  子  起
中      華      民      國    九十一    年      八      月       九     日
附錄法條：
國家安全法第五條之一
意圖危害國家安全或社會安定，違反第二條之一規定者，處五年以下有期徒刑或拘役
，得併科新台幣一百萬元以下罰金。
前項之未遂犯罰之。
犯前二項之罪，其他法律有較重處罰之規定者，從其規定。
犯第一項、第二項之罪而自首者，得免除其刑；於偵查或審判中自白者，得減輕其刑
。
